【裁判字號】    91,訴,2260
【裁判日期】    920226
【裁判案由】    偽造文書等
【裁判全文】
臺灣板橋地方法院刑事判決                        九十一年度訴字第二二六號
    公  訴  人  臺灣板橋地方法院檢察署檢察官
    被      告  甲○○
右列被告因侵占案件，經檢察官提起公訴（九十一年度偵緝字第一一００號），本院
判決如左：
    主  文
甲○○連續意圖為自己不法之所有，而侵占對於業務上所持有之物，處有期徒刑拾月
，緩刑肆年。如附表二、三所示偽造之署押均沒收。
    事  實
一、甲○○於民國（下同）八十八年間任職聯運股份有限公司（下稱聯運公司），擔
    任業務員，負責食品之推銷、運送及收受貨款之業務，為從事業務之人，於其擔
    任聯運公司業務員期間，竟基於意圖為自己不法所有之概括犯意，自八十八年二
    月間起，至八十八年七月底止，連續在臺北縣中和市等地，向如附表一所示之客
    戶收取貨款，並將其業務上所持有之貨品，悉數侵占入己（詳如附表一「重大案
    件追蹤處理報告」所示，總計金額達新臺幣九十萬四千三百十九元。），甲○○
    為掩飾其業務侵占之犯行，並於上開期間，基於行使業務上登載不實文書之概括
    犯意，連續在臺北縣樹林市○○街三十五之二號聯運公司辦公處所，明知如附表
    二、三所示之客戶業已向其交付貨款，卻在其業務上所作成「金車食品關係企業
    聯運公司銷貨簽認單」、「金車食品銷貨單寄單證明」上之「簽收」、「客戶簽
    收」欄內偽造如附表二、三所示偽造署押，再連續持該登載不實之「金車食品關
    係企業聯運公司銷貨簽認單」、「金車食品銷貨單寄單證明」向聯運公司之職員
    行使，足以生損害於聯運公司及如附表二、三所示客戶之權益。聯運公司於八十
    八年八月間發覺有異，甲○○乃棄職逃匿，經聯運公司向甲○○之連帶保證人乙
    ○○求償，由乙○○於八十八年十月一日清償上開款項。
二、案經乙○○告發由臺灣板橋地方法院檢察署檢察官偵查起訴。
    理  由
一右揭事實，業據被告迭於偵查及本院審理時坦承不諱，核與告發人乙○○於偵查
    及本院審理時指述之情節相符，並經證人即聯運公司職員丙○○迭於偵查及本院
    審理時證述屬實，復有重大案件追蹤處理報告影本一份、金車食品銷貨單寄單證
    明影本九份、金車食品關係企業聯運公司銷貨簽認單影本八份、證明書影本十五
    份附卷可憑（見九十年度他字第二八一二號偵查卷第十六頁至第五十頁）。是本
    件事證明確，被告犯行洵堪認定，應予依法論處。
二核被告所為，係犯刑法第三百三十六第二項之業務侵占罪及刑法第二百十六條、
    第二百十五條行使業務登載不實文書罪。又「金車食品關係企業聯運公司銷貨簽
    認單」、「金車食品銷貨單寄單證明」係被告基於聯運公司業務上所登載之文書
    ，僅係客戶若未交付貨款，方交由客戶在該銷貨簽認單、寄單證明上「簽收」、
    「客戶簽收」欄內簽名，再由被告交回聯運公司供日後催款之用，被告於該文書
    上登載不實後並加以行使，應論以行使業務登載不實文書罪，公訴人認被告係犯
    刑法第二百十六條、第二百十條之行使偽造私文書罪，即有誤會，應予變更起訴
    法條。至被告業務登載不實後再持以行使，其低度之登載行為自應為高度之行使
    行為所吸收，不另論罪；又被告偽造署押之行為，係屬行使業務登載不實文書罪
    之部分行為，為該罪所吸收，亦不另論罪。而被告先後多次業務侵占及行使業務
    登載不實文書之犯行，均時間緊密，所犯構成要件復相同，顯係基於概括犯意反
    覆為之，均為連續犯，應依刑法第五十六條規定，以一罪論，並加重其刑。又被
    告所犯業務侵占罪及行使業務登載不實文書罪間，有方法與目的之關係，係牽連
    犯，應依刑法第五十五條之規定，從較重之業務侵占罪論處。爰審酌被告侵占金
    額為新臺幣九十萬四千三百十九元，且犯後坦承不諱，亦與告發人乙○○達成和
    解（此經告發人乙○○於九十二年二月十二日審理時陳明在卷，並有臺北縣三重
    市調解委員會調解書影本一份在卷可憑），及被告犯罪動機、目的、手段、智識
    程度、所生損害等一切情狀，量處如主文所示之刑，以示懲儆。又被告未曾受有
    期徒刑以上刑之宣告，有臺灣高等法院檢察署刑案紀錄簡覆表一份附卷可按，其
    因一時貪念，而有本件犯行，且與告發人乙○○達成，被告經此教訓自應知所警
    惕，而無再犯之虞，是所宣告之刑，本院認以暫不執行為適當，爰依刑法第七十
    四條第一款之規定，併予宣告緩刑四年，以勵自新。至被告於「金車食品關係企
    業聯運公司銷貨簽認單」、「金車食品銷貨單寄單證明」上之「簽收」、「客戶
    簽收」欄內偽造如附表二、三所示偽造署押，應依刑法第二百十九條之規定均予
    以沒收。另登載不實之「金車食品關係企業聯運公司銷貨簽認單」、「金車食品
    銷貨單寄單證明」，因已移轉予聯運公司，爰不予宣告沒收，併此敘明。
據上論斷，應依刑事訴訟法第二百九十九條第一項前段、第三百條，刑法第五十六條
、第三百三十六條第二項第二百十六條、第二百十五條、第五十五條、第二百十九
條、第七十四條第一款，罰金罰鍰提高標準條例第一條前段，判決如主文。
本案經檢察官許景森到庭執行職務。
中      華      民      國    九十二    年      二      月    二十六    日
                                      臺灣板橋地方法院刑事第六庭
                                          法  官  林海祥
右正本證明與原本無異。
如不服本判決，應於判決送達後十日內，向本院提出上訴狀。
                                          書記官  陳映孜
中      華      民      國    九十二    年      二      月    二十六    日


司法院資訊處製作；財團法人民間司法改革基金會備份。
